臺灣高等法院高雄分院刑事裁定　　　　 100年度交抗字第25號
抗　告　人
即受處分人　李福全
上列抗告人因違反道路交通管理處罰條例聲明異議案件，不服臺
灣高雄地方法院中華民國99年12月13日裁定（99年度交聲字第28
99號），提起抗告，本院裁定如下：
    主  文
原裁定及原處分均撤銷。
李福全汽車駕駛人，駕駛汽車經測試檢定酒精濃度超過規定標準
，應吊扣普通重型機器腳踏車駕駛執照貳拾肆個月，並接受道路
交通安全講習。
    理  由
一、抗告意旨略以：抗告人即受處分人李福全業經檢察官為緩起
    訴處分，並繳交新臺幣（下同）30,000元，原處分再予裁罰
    45,000元及原裁定再予裁罰差額15,000元，均有違行政罰法
    第26條一事不二罰之規定，為此提起抗告請求撤銷原裁定，
    另諭知不罰之裁定。
二、抗告人李福全於民國97年6 月1 日15時45分許，明知已因服
    用酒類，控制力及注意力已達不能安全駕駛動力交通工具之
    程度，詎仍駕駛車牌號碼L85- 920號重型機車，行駛於高雄
    市岡山區（原高雄縣岡山鎮○○○○路，為警攔查，並施以
    檢測，得知呼氣酒精濃度含量為每公升0.82毫克，而有「汽
    車駕駛人酒精濃度超過規定標準（每公升0.25至0.4 毫克）
    」之違規，依道路交通管理處罰條例第35條第1 項第1 款規
    定，裁處罰鍰45,000元，吊扣重型機車駕照24個月，並應參
    加道路交通安全講習之事實，有交通部公路總局高雄區監理
    所高監營裁字第裁80-N00000000號違反道路交通管理事件裁
    決書附卷可稽。又抗告人因上開酒後駕車案件，經臺灣高雄
    地方法院檢察署檢察官以97年度偵字第18822 號為緩起訴處
    分，緩起訴期間為1 年，並命抗告人向國庫支付30,000元，
    已於98年8 月12日緩起訴期滿等情，有舉發違反道路交通管
    理事件通知單、臺灣高等法院被告前案紀錄表在卷可考，均
    堪認定。
三、經查：
(一)、按行政罰法第26條第1 項規定：「一行為同時觸犯刑事法律
    及違反行政法上義務規定者，依刑事法律處罰之。但其行為
    應處以其他種類行政罰或得沒入之物而未經法院宣告沒收者
    ，亦得裁處之。」，此乃一行為同時造成刑罰法律與行政秩
    序罰規定發生競合適用之關係時，基於「一事不二罰」之法
    理，經由立法程序確立應以刑罰優先為原則，避免行為人承
    受過度且重複之處罰；又檢察官為緩起訴處分者，得課被告
    予一定之負擔或指示，其中緩起訴之被告若依檢察官緩起訴
    處分命令，向公益團體繳納捐款，即係履行檢察官為緩起訴
    處分命令，該等金錢給付，並得為民事強制執行名義，受處
    分人因上開緩起訴處分而剝奪其財產權，主觀上前揭金錢給
    付義務亦具有強制性、懲罰性，雖不若易科罰金係以支付金
    錢作為自由刑之替代，惟經由緩起訴處分條件之履行使其免
    於遭檢察官發動起訴程序，仍具有替代刑罰之效果，實質上
    應屬於行政罰法第26條第1 項所稱之「刑事法律處罰」，而
    有行政罰法第26條第1 項「一事不二罰」規定之適用。從而
    ，原處分機關再對抗告人李福全裁罰49,000元，自有違上開
    「一事不二罰」之規定。
(二)、道路交通管理處罰條例第35條第8 項雖有：「前項汽車駕駛
    人，經裁判確定處以罰金低於本條例第92條第3 項所訂最低
    罰鍰基準規定者，應依本條例裁決繳納不足最低罰鍰之部分
    」之規定，然此係指「經法院裁判確定處以罰金」而有「低
    於最低裁罰基準規定」者為限，如受「其他刑事處罰」即如
    上開緩起訴之情形，與「經法院裁判確定處以罰金」性質迥
    異，自不得依該條項裁決繳納不足裁罰基準之罰鍰。則抗告
    人李福全支付之緩起訴處分金，縱未達最低罰鍰基準規定，
    仍不得依上開條例第35條第8 項規定裁處繳納不足最低罰鍰
    部分。從而，原審再對抗告人裁處差額罰鍰15,000元，亦有
    未洽。
(三)、道路交通管理處罰條例第87條第1 項規定：「受處分人不服
    第8 條主管機關所為之處罰，得於接到裁決書之翌日起20日
    內，向管轄地方法院聲明異議。」，此條文中所謂之「處罰
    」，應指包括對抗告人李福全裁處之違規事實是否正當及裁
    罰所引用之法條是否適當而言，蓋此二者有不可分離之關係
    ，即聲明異議應以交通違規行為為標的，非以處罰項目為範
    圍。抗告人酒後駕車只有一個交通違規行為，雖抗告人於原
    審僅就處罰項目中之罰鍰部分聲明異議，其餘部分（吊扣駕
    照及應參加道路交通安全講習部分）並未提及（見原審卷第
    5 頁），然其餘處罰項目與其交通違規行為是否存在既無從
    分離，本院自應併予審理，附此敘明。
四、綜上所述，抗告人李福全於飲酒後駕駛重型機器腳踏車之行
    為，依道路交通管理處罰條例第35條第1 項第1 款、第24條
    第1 項第2 款等規定，自應吊扣其普通重型機器腳踏車駕駛
    執照24個月及接受道路交通安全講習。而抗告人酒後駕駛重
    型機器腳踏車之行為業經檢察官緩起訴處分，並已繳納30,0
    00元緩起訴處分金，且緩起訴期間已屆滿未被撤銷，即應免
    再受罰鍰之裁罰。從而，原處分機關裁罰抗告人罰鍰45,000
    元，及原裁定撤銷原處分改裁罰抗告人應補繳罰鍰差額15,0
    00元，均有未洽。抗告人所提之抗告意旨指摘原裁定不當，
    為有理由，應由本院將原裁定及原處分撤銷，另裁定如主文
    第2 項所示。
據上論結，應依道路交通事件處理辦法第25條，刑事訴訟法第41
3 條，裁定如主文。
中    華    民    國   100    年    3     月    3     日
              刑事第三庭    審判長法  官  莊崑山
                                  法  官  唐照明
                                  法  官  張意聰
以上正本證明與原本無異。
本裁定不得再抗告。
中    華    民    國   100    年    3     月    3     日
                                  書記官  王秋淑